【裁判字號】    98,簡上,215
【裁判日期】    980731
【裁判案由】    傷害
【裁判全文】
臺灣臺北地方法院刑事判決             98年度簡上字第215號
上  訴  人
即  被  告  甲○○
選任辯護人  葉子瑋律師
上列被告因傷害案件，不服本院民國98年3 月20日98年度簡字第
989 號第一審簡易判決（聲請簡易判決處刑案號：臺灣臺北地方
法院檢察署98年度偵字第4264號），提起上訴，本院管轄第二審
之合議庭審理後，判決如下︰
    主  文
原判決撤銷。
甲○○共同傷害人之身體，處拘役拾日，如易科罰金，以新臺
幣壹仟元折算壹日。
    事  實
一、緣乙○○因不滿甲○○檢舉其違規停車，於民國97年8 月5
    日晚間11時22分許，在臺北市中山區○○○路○段127 巷34
    之1 號前，徒手毆打甲○○成傷（乙○○所犯傷害犯行業經
    本院以97年度簡字第4313號判處有期徒刑3 月確定），嗣於
    當日晚間11時27分許，經乙○○之友人丙○○從中勸架並拉
    開乙○○後，甲○○因不甘被毆，竟與丙○○互毆，並與姓
    名年籍不詳之成年友人1 人，共同基於傷害之犯意聯絡，由
    該友人手持球棒戳打乙○○，甲○○並出拳毆打乙○○，致
    其因此受有臉部挫傷及裂傷（1.5 ×0.2 ×0.1 公分）及前
    胸挫傷之傷害。
二、案經乙○○訴由臺灣臺北地方法院檢察署檢察官偵查後聲請
    簡易判決處刑。
    理  由
一、本判決下列所引之證據，上訴人即被告甲○○及辯護人均未
    爭執證據能力，且於言詞辯論終結前亦未聲明異議，本院審
    酌各該證據作成時之情況，並無不當之情形，認以之作為證
    據應屬適當，爰依刑事訴訟法第159 條之5 第2 項規定，自
    得作為證據，合先敘明。
二、訊據被告矢口否認有何傷害犯行，辯稱：伊並沒有毆打告訴
    人乙○○，伊面對告訴人毆打時只有閃躲，無法閃躲時，只
    有作出阻止告訴人攻擊之防衛行為，告訴人所受之傷不是被
    告造成的，被告之正當防衛動作並不足以造成告訴人受傷云
    云。
三、本院查：
（一）告訴人於前揭時地毆打被告後，被告因不甘被毆，遂揮拳
      毆打告訴人之臉部，被告並找人拿球棒打告訴人胸部等情
      ，業據告訴人於偵查中指訴在卷，核與證人即當場勸架之
      丙○○於偵查中證述：當天是因為違規停車的事發生爭執
      ，告訴人先動手，被告也有揮拳打告訴人，伊有看到告訴
      人左邊臉頰受傷流血，才過去拉開他們兩個，拉開之後被
      告又跑去叫他朋友過來等語大致相符，且告訴人因此受有
      臉部挫傷及裂傷（1.5 ×0.2 ×0.1 公分）及前胸挫傷之
      傷害，復有馬偕紀念醫院台北院區甲種診斷證明書在卷可
      稽。
（二）經本院當庭勘驗被告所提出之現場監視錄影光碟，勘驗內
      容如下：「23時21分15秒至23時23分30秒：乙○○與友人
      丙○○站立於畫面右上角並交談。嗣甲○○騎機車進入畫
      面，並將車輛停放於臺北市中山區○○○路○段127 巷34
      之1 號前之休旅車旁。乙○○見甲○○出現，即趨前與甲○○理論，並動手推打甲○○，甲○○四處閃躲，並未回
      擊，丙○○則在一旁觀看。23時23分30秒至23時24分40秒
      ：乙○○、甲○○扭扯在一起，丙○○欲將雙方分開，抱
      住乙○○，三人糾纏在一起，甲○○用手自後方圈住丙○○脖子，丙○○亦勾住甲○○，三人共同跌在路旁轎車前
      車蓋上。三人又扭扯旋轉到路中央，甲○○持續用手自後
      方圈住丙○○脖子，丙○○亦擋住甲○○。丙○○擋在乙○○與甲○○中間，乙○○仍不放棄試圖從另一邊攻擊陳
      銘宏。其後畫面上又出現一名男子加入勸阻未果，便先行
      離去。23時24分27秒許：甲○○、乙○○同時伸手推對方
      頭部，丙○○夾二人在中間。其後三人又扭扯在一起，再
      度跌落於路旁轎車前車蓋上。23時24分40秒至23時27分00
      秒：乙○○、甲○○繼續推扭在一起，丙○○仍試圖將二
      人分開。乙○○抱住甲○○頭部，扭纏於路旁轎車前車蓋
      上，乙○○並揮拳毆打甲○○數拳。後於畫面中出現另二
      人與丙○○共同將乙○○、甲○○分開，後乙○○仍不放
      棄動手追打甲○○，被丙○○擋在二人中間並拉住乙○○
      。期間乙○○數度呈現重心不穩並二度跌坐在地。23時26
      分16秒許至26分30秒許：乙○○出手打甲○○時，甲○○
      亦伸手阻擋並推乙○○。23時26分50秒之後，甲○○不理
      會乙○○，欲離開乙○○，但乙○○仍在丙○○之拉扯制
      止下，欲衝向前攻擊甲○○，乙○○後並掙脫丙○○，再
      度衝向前出手揮打甲○○。23時27分00秒至23時27分43秒
      ：乙○○受丙○○控制後，甲○○趁隙躲於一旁上開34之
      1 號大門前並兩度用力敲打上開34之1 號大門；此時丙○○抱住乙○○站立於路中央，可見乙○○身形略有搖晃。
      之後乙○○再往甲○○衝去，再遭丙○○從身後架住制止
      。甲○○友人打開上開34之1 號大門探出觀望，甲○○背
      對乙○○，乙○○在受制於丙○○之狀態下，仍扭動身驅
      並對甲○○及其友人咆哮，甲○○友人之後轉身進入屋內
      。23時27分43秒至23時28分00秒：甲○○轉向面對乙○○
      ，隨著乙○○被丙○○架離34之1 號大門前，甲○○亦逐
      步走向乙○○，此時，甲○○友人則手持球棒自屋內走出
      ，尾隨甲○○向乙○○走去。23時27分46秒時，甲○○撲
      向乙○○，兩人再度發生推打，甲○○友人則以手持球棒
      戳乙○○，丙○○仍試圖阻止爭執，23時27分51秒時，甲○○一拳揮出將乙○○打倒於路中間。丙○○旋即拉住甲○○，甲○○友人則與爬起之乙○○口角爭執。23時28分
      00秒至23時30分00秒：甲○○、甲○○友人與乙○○、丙○○站立於馬路中央理論，其間甲○○友人曾手持球棒作
      勢欲揮打乙○○，然並無實際攻擊行為。此時自上開34之
      1 號屋內再走出三名男子在旁邊觀望。23時28分40秒許，
      警察騎機車抵達現場，進行盤查。現場人群越聚越多。23
      時30分00秒至23時32分00秒：23時30分57秒許，乙○○再
      度向甲○○靠近，遭警推開制止。23時32分00秒至23時34
      分30秒：乙○○原靠坐在一旁計程車上，於23時32分19秒
      許，起身衝向前欲與甲○○理論，遭警阻擋制止。眾人持
      續聚集並理論。23時34分30秒至23時37分00秒：23時34分
      51秒許，乙○○再度情緒激動向前與甲○○理論，遭警阻
      擋制止。23時35分44秒許，乙○○復再度情緒激動衝向前
      ，遭警阻擋制止，因乙○○抵抗，遂遭員警將其壓制於地
      面。23時36分30秒許，乙○○遭帶離畫面。」（見本院簡
      上卷第28至30頁）。從上揭監視畫面中明確可見被告於遭
      告訴人毆打後，前至上址大門用力敲門，其友人見狀自門
      內出來後手持球棒尾隨被告走向告訴人，此際，告訴人已
      遭證人丙○○阻擋架住，並無任何攻擊被告之行為，詎被
      告仍走向告訴人再度發生推打，被告之友人隨即手持球棒
      用力戳向告訴人，被告並一拳揮出將告訴人打倒於路中間
      （見本院簡上卷第50至55頁之監視錄影光碟翻拍照片所示
      ），核與告訴人指訴其有遭被告出拳毆打及遭其友人以球
      棒傷害之情互相吻合，足認被告及其友人出手對告訴人推
      打揮拳、戮打之行為，並非係處於正當防衛之情境下所為
      ，被告顯因不甘被毆，始與其友人共同基於傷害之犯意對
      告訴人反擊，至為明確，否則其友人何必手持球棒尾隨被
      告之後而有戳向告訴人之舉動，準此，被告否認有出手毆
      打告訴人，並辯稱其對告訴人僅有正當防衛之行為，及被
      告辯護人稱被告之友人僅有以球棒作勢喝阻告訴人云云，
      均與事實不符，尚難採信。
（三）辯護人雖以告訴人之傷勢係因其喝醉酒於揮拳毆打被告之
      過程中，多次因重心不穩，摔倒或撞到旁邊的汽機車，且
      於警員抵達現場處理時，因告訴人仍欲再度毆打被告而衝
      向被告，遭員警制伏壓制於地上，而認非被告或其友人基
      於傷害故意所造成云云。然查，從前揭監視錄影光碟勘驗
      內容觀之，告訴人雖有因情緒激動欲衝向被告，遭警阻擋
      制止，因告訴人抵抗，遂遭員警將其壓制於地面等情，惟
      尚無法看出告訴人所受臉部挫傷及裂傷，即係遭警員壓制
      在地上所致；且依證人丙○○之前開證述：伊有看到告訴
      人左邊臉頰受傷流血，才過去拉開被告與告訴人他們兩個
      等語，足見告訴人所受前揭臉部挫傷及裂傷，應非係遭警
      員壓制在地所造成。又依前揭監視錄影光碟勘驗內容觀察
      ，被告之友人手持球棒係戳向告訴人之胸前，核與告訴人
      指訴被告有找人拿球棒打其胸口之情相符，足認告訴人所
      受前胸挫傷之傷害，並非如辯護人所稱係摔倒或撞到旁邊
      的汽機車所致，是辯護人上揭所辯各節，尚不足為被告有
      利之認定。
（四）至依前揭診斷證明書所載，告訴人雖有受到雙手及雙膝挫
      傷之傷害。然觀諸前揭監視錄影光碟勘驗內容，本件發生
      原因乃告訴人持續不斷對被告毆打，被告因不滿被毆，故
      對告訴人所為之攻擊，從上開錄影光碟勘驗畫面中，並無
      見到被告有攻擊告訴人雙手或雙膝之行為，且告訴人遭被
      告出拳打倒在地，亦未見到有造成告訴人雙手或雙膝碰撞
      地面而受傷之情事，再從告訴人有被警員壓制在地上之情
      形觀之，告訴人上開雙手及雙膝挫傷，不無可能係因遭到
      警員制伏時所致，則在無其他積極證據可資佐證之情形下
      ，自難僅憑告訴人之片面指訴即遽認其所受雙手及雙膝挫
      傷，係被告傷害行為造成，故告訴人所受雙手及雙膝挫傷
      應非被告造成之事實，應堪認定，此部分爰不另為被告無
      罪之諭知，附此敘明。
（五）綜上所述，被告所辯其無傷害告訴人云云，尚非可取，本
      件事證明確，被告之傷害犯行堪以認定。
四、核被告所為係犯刑法第277 條第1 項之普通傷害罪。其就上
    開犯行，與該名年籍不詳之成年友人間，互有犯意聯絡、行
    為分擔，應論以共同正犯。原審以被告罪證明確，據以論罪
    科刑，固非無見，惟：(一)依前揭監視錄影光碟勘驗內容觀之
    ，從23時28分00秒至23時30分00秒，上址屋內雖有走出三名
    男子，然僅係在旁邊觀望，並無任何與被告有何傷害之犯意
    聯絡或行無分擔，被告應僅係與一名手持球棒之成年友人共
    同傷害告訴人，原判決誤認被告有與4 、5 名真實姓名年籍
    均不詳之成年男子共同傷害告訴人，顯與事實不符，自有未
    洽；(二)被告所受前開雙手及雙膝挫傷之傷害，並非被告所造
    成，應不另為無罪之諭知，業經本院認定如前，原判決於此
    為相反之認定，亦有未合。是以被告仍執前詞上訴否認犯行
    雖無理由，惟原判決既有上開可議之處，仍屬無可維持，自
    應由本院將原判決予以撤銷改判。
五、爰審酌告訴人與被告兩人因違規停車糾紛，告訴人係先出手
    毆打被告成傷，被告因不甘被毆，始出手反擊傷害告訴人，
    造成告訴人受有前揭臉部挫傷及裂傷、前胸挫傷之傷害，其
    所為固屬不該，然本件事端既由告訴人引起，其所為之可責
    性明顯較被告為重，及參酌告訴人所受傷勢非重，告訴人因
    此被判處有期徒刑3 月，與被告之犯罪動機、無前科素行、
    犯罪手段、教育程度、生活狀況，兼衡被告為中華民國紅十
    字會之水上救生教練之品行等一切情狀，另行量處被告如主
    文第二項所示之刑，並諭知易科罰金之折算標準。
據上論斷，應依刑事訴訟法第455 條之1 第1 項、第3 項、第36
9 條第1 項前段、第364 條、第299 條第1 項前段，刑法第28條
、第277 條第1 項、第41條第1 項前段，刑法施行法第1 條之1
，判決如主文。
本案經檢察官李濠松到庭執行職務。
中    華    民    國    98    年    7     月    31    日
                刑事第十九庭審判長法  官  施添寶
                                  法  官  紀文惠
                                  法  官  吳俊龍
上正本證明與原本無異。
本判決不得上訴。
                                  書記官  劉俊源
中    華    民    國    98    年    7     月    31    日
附錄本判決論罪法條：
中華民國刑法第277條
傷害人之身體或健康者，處3 年以下有期徒刑、拘役或1 千元以
下罰金。
犯前項之罪因而致人於死者，處無期徒刑或7 年以上有期徒刑；
致重傷者，處3 年以上10年以下有期徒刑。


司法院資訊處製作；財團法人民間司法改革基金會備份。
